臺灣高雄地方法院刑事判決　　　　　 94年度交簡上字第186號
上　訴　人　臺灣高雄地方法院檢察署檢察官
被　　　告　丙○○
上列上訴人因過失傷害案件，不服本院高雄簡易庭民國94年7 月
19日94年度交簡字第1221號第一審判決（聲請簡易判決處刑案號
：臺灣高雄地方法院檢察署94年度偵字第2139號），提起上訴，
本院管轄之第二審合議庭判決如下：
    主  文
原判決撤銷。
丙○○因過失傷害人，處有期徒刑肆月，如易科罰金，以佰元
折算壹日。
    事  實
一、丙○○於民國93年5 月3 日1 時40分許，駕駛車牌號碼XQT
    ─969 號重型機車，沿高雄縣鳳山市○○路由南往北方行駛
    ，途經自強陸橋時，適甲○○亦騎乘車牌號碼YPX ─960 號
    輕型機車搭載乙○○，與丙○○同向行駛於前，丙○○本應
    注意駕駛機車時，注意遵守「機車在同一車道行駛時，除擬
    超越前車外，後車與前車之間應保持隨時可以煞停之距離」
    及「駕駛人應注意車前狀況，並隨時採取必要之安全措施」
    之交通安全規定，當時又無不能注意之情形，竟疏未注意車
    前狀況且未保持安全距離，致未能隨時採取必要之安全措施
    ，而由後追撞甲○○所駕駛之上開輕機車，致人車倒地，造
    成甲○○受有腹部鈍挫傷併脾臟破裂及內出血、四肢及臉部
    多處擦挫傷、左側第七肋骨骨線性骨折；乙○○受有左膝後
    十字韌帶斷裂、外側半月板破裂等傷害。嗣丙○○於肇事後
    仍停留現場，於有偵查犯罪權限之機關及公務員發覺其犯罪
    前，即主動向據報前往處理之員警自承係肇事當事人，並自
    動接受裁判，進而查悉上情。
二、案經甲○○、乙○○訴由高雄縣政府警察局鳳山分局報告台
    灣高雄地方法院檢察署檢察官偵查起訴。
    理  由
一、上開犯罪事實業據被告丙○○於本院審理中坦承不諱，核與
    證人即告訴人甲○○、乙○○於警訊及檢察官偵查中證述之
    情節相符，並有警方所製作之道路交通事故調查報告表、交
    通事故談話紀錄表及道路交通事故現場圖在卷可查，復經台
    灣省高屏澎地區車輛行車事故鑑定委員會鑑定本案肇事原因
    ，據該會認為，本案係被告駕駛重機車未保持安全距離為肇
    事原因，亦有該會高屏澎鑑字第931324號鑑定意見書一份在
    卷可佐。此外，被害人甲○○受有「1.腹部鈍挫傷併脾臟破
    裂及內出血。2.四肢及臉部多處擦挫傷。3.左側第七肋肋骨
    線性骨折。」之傷害、被害人乙○○則受有「左膝後十字韌
    帶斷裂、外側半月板破裂」之傷害，亦均有被害人2 人之國
    軍高雄總醫院診斷證明書各1 紙附卷可查（上揭各證據方法
    ，均為被告於本院審判程序中同意作為證據，經本院審酌各
    該證據作成時之情形，以之作為本案判決基礎核屬適當，依
    刑事訴訟法第159 條之5 第1 項之規定，自有證據能力）。
    而按汽車在同一車道行駛時，除擬超越前車外，後車與前車
    之間應保持隨時可以煞停之距離；且汽車行駛時，駕駛人應
    注意車前狀況，並隨時採取必要之安全措施，道路交通安全
    規則第94條第1 項、第3 項分別定有明文。被告駕車自應注
    意上述規定，且當時路面乾燥、無缺陷、無障礙物且視距良
    好，並無不能注意之情事，竟疏未注意，以致肇事，使被害
    人甲○○、乙○○身體受有上揭傷害，被告顯有過失，且其
    過失與被害人身體受傷害間有相當因果關係。是被告罪證明
    確，其犯行堪以認定。
二、核被告丙○○所為，係犯刑法第284 條第1 項前段之過失傷
    害罪。被告基於一個過失行為，同時致被害人甲○○、乙○○受有上揭傷害，係一行為同時觸犯二相同罪名，為同質想
    像競合犯，應依刑法第55條規定，論以一個過失傷害罪。被
    告於肇事後仍停留於案發現場，並於有偵查犯罪權限之機關
    及公務員發覺其犯罪前，主動向負責處理之員警自承其因駕
    車發生前揭車禍，進而接受裁判等情，業據證人即至現場處
    理之員警張輝煌於原審證述甚詳，是被告此舉當認合於自首
    之要件，應依刑法第62條前段之規定，減輕其刑。
三、檢察官上訴意旨認為：被害人即告訴人甲○○所受上揭「脾
    臟破裂」之傷害，終致脾臟遭手術摘除，因認被害人甲○○
    之傷勢應屬刑法第10條第4 項第6 款之重傷害，原審認定僅
    為普通傷害，顯有違誤等語。惟按刑法第10條第4 項第6 款
    所稱「其他於身體或健康，有重大不治或難治之傷害」，應
    自該傷害對人類身體機能或健康程度造成之影響是否重大一
    點考量，倘該傷害對人類身體之特定機能或健康程度已嚴重
    至不治或難治之程度，始可謂為重傷，否則即屬普通傷害。
    換言之，應自人體機能受損程度之觀點決定是否屬於重傷害
    。至是否會影響人體器官之完整性、或是否因此減少人體原
    有之臟器數量，則與判斷是否為重傷害無涉，蓋脾臟（或其
    他器官）雖遭摘除，但倘未對人體之特定機能或健康造成重
    大不治或難治之傷害，自非嚴重影響人體功能，而不能謂為
    重傷。且摘除脾臟後，縱然會導致免疫力降低、及因此增高
    感染某些病症之機率，但仍應視降低免疫力之程度及因此增
    加感染病症之機率，是否已嚴重至不治或難治之程度，始能
    論以重傷害，不能僅以確會導致免疫力降低一點，即認該傷
    害對人體健康影響已嚴重至重傷害之程度。經查，被害人甲○○因本案車禍受有脾臟破裂、嗣於94年5 月3 日手術摘除
    脾臟，雖經認定如前，惟經原審向國軍高雄總醫院函查切除
    脾臟後是否對甲○○之身體或健康產生重大影響，據覆：「
    脾臟切除後對於免疫能力稍有影響（結核桿菌及肺炎雙球菌
    之免疫能力降低），其對於日常生活無影響」等語，有該院
    94 年6月21日醫慈字第0940002609號函附原審卷第27頁可稽
    。是依該函所示，脾臟摘除後雖可能致甲○○對特定疾病之
    免疫能力下降，但其影響程度輕微，並非重大，且對甲○○
    之日常生活毫無影響，對其身體之其他任何機能或健康程度
    而言，亦非嚴重。綜前所述，自難謂該脾臟摘除之傷害，於
    甲○○之身體或健康有何重大不治或難治之影響，而非上揭
    刑法所定之重傷害、而為普通傷害。檢察官上揭上訴意旨，
    係對刑法重傷害之意義有所誤認，尚無足採。
四、原審審酌被告並未注意道路交通安全規則之相關規定，疏於
    注意肇生本件車禍而致人受傷，且現仍未與告訴人達成和解
    ，犯後坦承犯行，而告訴人甲○○受有腹部鈍挫傷併脾臟破
    裂及內出血、四肢及臉部多處擦挫傷、左側第七肋骨骨線性
    骨折等傷害，並因而脾臟切除，告訴人乙○○受有左膝後十
    字韌帶斷裂、外側半月板破裂等傷害等一切情狀，論處被告
    有期徒刑2 月，固非無見。惟查，本案告訴人甲○○所受傷
    勢，雖未達刑法所定重傷程度，但其脾臟遭手術摘除所承受
    之精神、身體壓力及苦痛，絕非普通傷害可比擬。且被告明
    知告訴人2 人之傷勢非輕，告訴人甲○○甚至因而手術摘除
    脾臟，並承受外科手術之精神上及身體上痛苦，因而於本院
    準備程序中同意賠償告訴人甲○○25萬元、告訴人乙○○20
    萬元，並承諾將於94年11月1 日之前先給付告訴人2 人各5
    萬元，告訴人亦同意以此條件和解。詎知被告屆期竟不履行
    ，迄今分文未賠償，亦從未主動與告訴人2 人連絡，足見毫
    無和解誠意，態度惡劣。原審未查及此，僅以被告坦承犯行
    ，即論被告犯後態度良好，尚有違誤。上訴意旨指摘原審量
    刑過輕，未能反映對被告惡性之處罰，尚屬有理，自應由本
    院予以撤銷改判。
五、爰審酌被告行車不遵守交通規則，因過失行為導致告訴人2
    人無端承受上揭傷害，其中告訴人甲○○之傷勢雖未達重傷
    害之程度，但究遭摘除脾臟器官，並因此承受外科手術之痛
    苦，以一般人之標準而言，甲○○所受精神及身體之壓力與
    不適，實屬嚴重，所受傷害情節重大，而被告犯後雖坦承過
    失犯行，但經本院歷次開庭均未表現和解誠意，原於本院94
    年10月5 日承諾賠償告訴人甲○○、乙○○各25萬元及20萬
    元，並約定分期履行之方法，但自第一期即不履行，且年輕
    力壯、又無家累，竟以自己所得微薄、無力賠償等語不履行
    和解條件，告訴人2 人亦當庭表示不願再與被告和解、不原
    諒被告等一切情狀，量處如主文所示之刑，並諭知易科罰金
    之折算標準。
六、據上論斷，應依刑事訴訟法第455 條之1 第1項 、第3 項、
    第369 條第1 項前段、第364 條、第299 條第1 項前段，刑
    法第284 條第1 項前段、第55條、第62條前段、第41條第1
    項前段，罰金罰鍰提高標準條例第1 條前段、第2 條，判決
    如主文。
中　　華　　民　　國　　94　　年　　11　　月　　30　　日
                  交通法庭審判長法　官  蔡廣昇
                                法  官  林瑋桓
                                法  官  紀凱峰
以上正本證明與原本無異。
不得上訴。
中　　華　　民　　國　　94　　年　　12　　月　　1 　　日
　　　　　　　　　　　　　　　　書記官  黃進遠
中華民國刑法第284條第1項
因過失傷害人者，處 6 月以下有期徒刑、拘役或 500 元以下罰
金，致重傷者，處1 年以下有期徒刑、拘役或500 元以下罰金。
